臺灣高等法院民事裁定　八十八年度訴字第一○一號
　　　原　　　告　甲○○
　　　　　　　　　己○○
　　　　　　　　　庚○○
　　　　　　　　　丙○○
　　　　　　　　　乙○○
　　　　　　　　　辛○○
　　　訴訟代理人　戊○○
　　　被　　　告　丁○○
右當事人間因原告提起刑事附帶民事訴訟，請求侵權行為損害賠償事件，經本院刑事
庭移送前來，爰裁定如左：
      主    文
原告之訴駁回。
訴訟費用由原告負擔。
      理    由
一、按須因犯罪而受損害之人，始得於刑事訴訟程序附帶提起民事訴訟，對於被告及
    依民法負賠償責任之人，請求回復其損害，此觀刑事訴訟法第四百八十七條第一
    項規定至明。是因犯罪而受有損害之人，於刑事訴訟程序附帶提起民事訴訟，對
    於被告請求回復之損害，以被訴犯罪事實所生之損害為限，否則縱令得依其他事
    由，提起民事訴訟，亦不得於刑事訴訟程序附帶為此請求（參照最高法院六十年
    台上字第六三三號判例），此時刑事庭即應以其訴為不合法，依刑事訴訟法第五
    百零二條第一項規定，判決駁回，倘刑事庭不為駁回，而誤以裁定移送民事庭，
    民事庭仍應以原告之訴為不合法，適用民事訴訟法第二百四十九條第一項第六款
    規定駁回之（參照最高法院四十四年台抗字第四號判例）。
二、本件原告於被告所涉犯背信案件之刑事訴訟程序中提起附帶民事訴訟，主張被告
    係台北縣中和市○○路六六九號豪美大樓管理委員會主任委員，明知原隆建設企
    業股份有限公司（下稱原隆公司），在台北縣中和市○○路○段三００號興建黃
    金幹線大樓出售，未按圖施工，在緊臨豪美大樓外牆開設窗戶，且施工中損害鄰
    房，造成豪美大樓圍牆龜裂，原無積水現象之旁邊及地下室遇雨則嚴重積水，造
    成極度不便及地磚受損，且違法占用消防道路用地，使路面變窄，消防車無法通
    過，增加火災時施救之困難及危險，致與住戶發生爭執，該大樓住戶乃決議由被
    告以豪美大樓管理委員會主任委員身分，代表該大樓住戶先後於民國（下同）八
    十二年二月二十一日及同年五月二十四日，以申訴書及陳情書向台北縣政府陳情
    檢舉，要求台北縣政府建管局不准發給黃金幹線大樓使用執照，詎被告受豪美大
    樓全體住戶之託處理前開事務，竟意圖為自己及原隆公司之不法利益，且違背豪
    美大樓全體住戶之利益，於同年七月十八日，逾越豪美大樓住戶之授權，私自與
    原隆公司代表人林德隆，在台北縣永和市○○路○段三００號簽立協議書，約定
    由被告以豪美大樓管理委員會主任委員名義，以書面向台北縣政府工務局撤銷豪
    美大樓對黃金幹線大樓建築工程所為之一切檢舉，並不得有任何異議，以利原隆
    公司取得黃金幹線大樓使用執照，而由原隆公司簽發台北市第二信用合作社大安
    分社為付款人、發票人為林德隆、受款人為被告、八十二年十月三十一日期、票
    號為ＦＡ0000000號，金額為新台幣（下同）一百萬元之支票一紙，交付
    被告收執。被告取得該支票後，旋於翌（十九）日寄發存證信函向台北縣政府工
    務局撤銷前開檢舉，而為違背任務之行為，台北縣政府工務局乃依該存證信函所
    載而發給黃金幹線大樓使用執照與原隆公司，致生損害於豪美大樓住戶之利益。
    而該一百萬元支票，被告並未通知豪美大樓管理委員會之會計己○○入賬，而交
    給該管理委員會之管理員朱為樵保管一夜後即行取回。事情曝光後，被告召開管
    理委員會會議，遭全體住戶指責，且不同意該和解條件，被告又未經住戶大會作
    成決議，逕自將該一百萬元支票退還原隆公司，使豪美大樓住戶失去保障損害賠
    償債權之最後籌碼等情，先位聲明：求為命被告應分別給付原告每人十四萬二千
    八百五十七元之判決；備位聲明：求為命被告給付豪美大樓管理委員會九十九萬
    九千九百九十九元之判決。
三、惟查：
    (一)被告因此所涉及刑責部分，雖經本院以九十一年度重上更(三)字第一三八號，依
      背信罪名，判處有期徒刑六月，但迄未確定（見本院訴字卷第一五○頁至第一
      五五頁、第一八六頁），況即令該刑事判決所認定之犯罪事實亦僅為：「丁○
      ○係台北縣中和市○○路六六九號豪美大樓管理委員會主任委員，明知其任期
      係自八十一年六月底起至八十二年六月底止，為期一年，詎於任期屆滿後，竟
      藉故不辦理改選，仍具有主任委員身分；復因原隆公司，在台北縣中和市○○
      路○段三００號興建黃金幹線大樓出售，未按圖施工，在緊臨豪美大樓外牆開
      設窗戶，且施工中損害鄰房，致與豪美大樓住戶迭發生爭執，該大樓住戶乃決
      議由丁○○以大樓管理委員會主任委員身分，代表該大樓住戶先後於八十二年
      二月二十一日、同年五月二十四日，以申訴書及陳情書向台北縣政府陳情檢舉
      ，要求台北縣政府建管局不准發給黃金幹線大樓使用執照，詎丁○○受豪美大
      樓全體住戶之託處理前開事務，竟意圖為原隆公司之不法利益及損害豪美大樓
      全體住戶之利益，於同年七月十八日，逾越豪美大樓住戶之授權，私自與原隆
      公司代表人林德隆，在台北縣永和市○○路○段三００號簽立協議書，約定由
      丁○○以豪美大樓管理委員會主任委員名義，以書面向台北縣政府工務局撤銷
      豪美大樓對黃金幹線大樓建築工程所為之一切檢舉，並不得有任何異議，以利
      原隆公司取得黃金幹線大樓使用執照，另由原隆公司以回饋豪美大樓名義，捐
      助一百萬元，並當場簽發台北市第二信用合作社大安分社為付款人、發票人林
      德隆、受款人丁○○、八十二年十月三十一日期、面額一百萬元、ＦＡ000
      0000號支票一紙，交付丁○○收執作為豪美大樓管理委員會基金，丁○○
      取得該支票後，旋於翌（十九）日寄發存證信函向台北縣政府工務局撤銷前開
      檢舉，而為違背任務之行為，致生損害於豪美大樓住戶之利益；台北縣政府工
      務局乃依該存証信函所載而發給黃金幹線大樓使用執照，丁○○取得支票後，
      隨即交給管理員朱為樵保管，並將和解之情公告，並於同年七月十九日通知各
      樓層委員於次日召開管理委員會會議，惟該委員會不同意該和解條件，己○○
      並於同年月二十一日以豪美大樓管理委員會名義寄發存證信函向台北縣政府工
      務局陳情，表示該協議書係丁○○擅權所為。丁○○因大樓住戶均不同意其所
      為，始向朱為樵取回上開支票，而將該支票退還原隆公司」，此業經本院調取
      本院九十一年度重上更(三)字第一三八號背信案件偵審全卷核閱無訛。
    (二)依前開刑事判決所認定被告之犯罪事實僅係在認定被告有前開背信之犯行，並
      未認定原隆公司未按圖施工，在緊臨豪美大樓外牆開設窗戶，且施工中損害鄰
      房，造成豪美大樓圍牆龜裂，原無積水現象之旁邊及地下室遇雨則嚴重積水係
      由於被告背信行為所造成之損害（見本院卷第一○九頁至第一一四頁），顯非
      被告被訴背信犯罪事實所生之損害，則原告提起本件附帶民事訴訟，請求被告
      賠償上開損害（見本院卷第一八五頁），揆諸前揭說明，即屬不合法，應予駁
      回。
三、據上論結，本件原告之訴為不合法，依民事訴訟法第四百六十三條、第二百四十
    九條第一項第六款、第九十五條、第七十八條、第八十五條第一項前段，裁定如
    主文。
中　　　華　　　民　　　國　　九十一　　年　　 十二　　 月　　三十一　　日
　　　　　　　　　　　　　　　　民事第十三庭
　　　　　　　　　　　　　　　　　　審判長法　官　林　鄉　誠
　　　　　　　　　　　　　　　　　　　　　法　官　劉　清　景
　　　　　　　　　　　　　　　　　　　　　法　官　王　聖　惠
右正本係照原本作成。
本件不得抗告。
中　　　華　　　民　　　國　　九十二　　年　　　一　　　月　　　二　　　日
　　　　　　　　　　　　　　　　　　　　　書記官　陳　樂　觀
